臺灣臺北地方法院民事裁定
111年度消債更字第147號
聲  請  人  
即債務人    楊世杰  



相  對  人
即債權人    上海商業儲蓄銀行股份有限公司


法定代理人  林志宏  
相  對  人
即債權人    國泰世華商業銀行股份有限公司

法定代理人  郭明鑑  


代  理  人  王甄薇  
相  對  人
即債權人    元大商業銀行股份有限公司      


法定代理人  翁  健  
相  對  人
即債權人    玉山商業銀行股份有限公司


法定代理人  黃男州  
相  對  人  
即債權人    台新國際商業銀行股份有限公司

法定代理人  尚瑞強  


相  對  人  
即債權人    安泰商業銀行股份有限公司


法定代理人  丁予康  


相  對  人  
即債權人    滙誠第一資產管理股份有限公司

法定代理人  莊仲沼  


相  對  人  
即債權人    萬榮行銷股份有限公司

法定代理人  呂豫文  


相  對  人  
即債權人    鼎威企業管理顧問有限公司

法定代理人  趙守文  
相  對  人  
即債權人    台新資產管理股份有限公司

法定代理人  吳統雄  
相  對  人  
即債權人    元大國際資產管理股份有限公司

法定代理人  宋耀明    
相  對  人  
即債權人    富邦資產管理股份有限公司

法定代理人  洪主民  


相  對  人  
即債權人    新光行銷股份有限公司

法定代理人  李明新  
代  理  人  鄭穎聰  
相  對  人
即債權人    新加坡商艾星國際有限公司台灣分公司

法定代理人  曾慧雯  


上列當事人聲請消費者債務清理事件，本院裁定如下：
    主  文
聲請人楊世杰自中華民國一百一十一年七月十三日下午四時起開
始更生程序。
命司法事務官進行本件更生程序。
    理  由
一、按債務人不能清償債務或有不能清償之虞者，得依本條例所
    定更生或清算程序，清理其債務，消費者債務清理條例（下
    稱消債條例）第3條定有明文。所謂「不能清償」，指債務
    人因欠缺清償能力，對已屆期之債務，全盤繼續處於不能清
    償之客觀經濟狀態者而言。又所謂「不能清償之虞」，係指
    依債務人之清償能力，就現在或即將到期之債務，有不能清
    償之蓋然性或可能性而言；易言之，債務人之狀態如置之不
    理，客觀上得預見將成為不能清償之情形而言，此將來發生
    不能清償之事實，不必達到高度之確信。至於債務人之清償
    能力，則包括財產、信用及勞力（技術），並不以財產為限
    ，必須三者總合加以判斷仍不足以清償債務，始謂欠缺清償
    能力而成為不能清償。且債務人之清償能力係處於流動性狀
    態，聲請時與法院裁定時之清償能力未必一致，應以法院裁
    定時為判斷基準時。次按債務人對於金融機構負債務者，在
    聲請更生或清算前，應向最大債權金融機構請求協商債務清
    償方案，或向其住、居所地之法院或鄉、鎮、市、區調解委
    員會聲請債務清理之調解，消債條例第151條第1項亦有明文
    。此係採前置協商主義，是債務人於協商程序中，自應本於
    個人實際財產及收支狀況，依最大誠信原則，商討解決方案
    ；如終究不能成立協商，於聲請更生或清算時，法院審酌上
    開條文所謂「不能清償或有不能清償之虞」，允宜綜衡債務
    人全部收支、信用及財產狀況，評估是否因負擔債務，而不
    能維持人性尊嚴之最基本生活條件，所陳報之各項支出，是
    否確屬必要性之支出，如曾有協商方案，其條件是否已無法
    兼顧個人生活之基本需求等情，為其判斷之準據。又按「法
    院開始更生程序之裁定，應載明其年、月、日、時，並即時
    發生效力。」、「法院裁定開始更生或清算程序後，得命司
    法事務官進行更生或清算程序」，亦為同條例第45條第1項
    、第16條第1項前段所明定。
二、聲請意旨略以：聲請人前因不能清償債務，向本院聲請消費
    者債務前置調解，惟調解不成立。聲請人目前共有債務新臺
    幣（下同)3,695,307元未清償(調解卷第183、205頁)，且無
    擔保或無優先權之債務總額未逾1,200萬元，復未經法院裁
    定開始清算程序或宣告破產，爰請求裁定准予更生等語。
三、經查：
(一)程序方面：聲請人主張前因不能清償債務，向本院聲請消費
    者債務前置調解，經本院以110年度北司消債調字第313號（
    下稱調解卷）受理，惟調解不成立等情(調解卷第151頁)，
    業經本院依職權調閱調解卷宗查閱無訛，自得聲請更生。
(二)聲請人債務概況：依最大債權銀行安泰銀行陳報之金融機構
    債權回報明細表金融機構債權總金額為6,179,184元(調解卷
    第137頁)。另非金融機構債權部分，富邦資產管理股份有限
    公司陳報其債權為182,838元、新加坡商艾星國際有限公司
    台灣分公司陳報其債權為27,114元、滙誠第一資產管理股份
    有限公司陳報其債權為112,981元、台新資產管理股份有限
    公司陳報其債權為1,107,903元、新光行銷股份有限公司陳
    報其債權為227,112元、萬榮行銷股份有限公司陳報其債權
    為658,932元(調解卷第17、33、49、63、65頁，本院卷第81
    頁)，而鼎威企業管理顧問有限公司、元大國際資產管理股
    份有限公司並未陳報其債權金額，依財團法人聯合徵信中心
    民國110年4月14日當事人綜合信用報告記載聲請人對鼎威企
    業管理顧問有限公司、元大國際資產管理股份有限公司債務
    分別為123,601元、200,769元(計算式：86,000+114,769=20
    0,769)(調解卷第234頁)。以上共8,820,434元(計算式：6,1
    79,184+182,838+27,114+112,981+1,107,903+227,112+658,
    932+123,601+200,769=8,820,434)。
(三)聲請人於聲請前二年(108年5月26日至110年5月25日間)資力
    概況：
　1.薪資或固定收入：聲請人以111年4月8日陳報狀主張伊從事
    視障按摩工作，以按摩客戶人數抽取薪資，於108年5月26日
    至109年4月30日四處兼職按摩，每月約可得15,000至16,000
    元、於109年5月1日至109年6月10日任職於林格按摩，每月
    約可得14,000元、109年6月11日至109年10月25日因右側股
    骨頸骨骨折開刀休養，無固定收入、於109年10月26日至110
    年5下旬任職於微笑按摩(地下街)、斐按不可(基隆路)，每
    月分別約可得12,000元、9,000元、於110年5下旬至110年7
    月底因疫情爆發，無固定收入、於108年8月1日至111年1月2
    0日任職於微笑按摩(地下街)、功夫養生館(通化街)，每月
    分別約可得12,000元、8,000至9,000元、於111年1月21日至
    今任職於微笑按摩(全職)每月約可得23,000至24,000元。另
    聲請人於109年間將彩券經銷證出借給聚發彩券行，口頭約
    定聲請人抽取彩券行實際收入10%，每月約可得1,000元等語
    (本院卷第85、87、89、91頁)，有110年9月17日收入切結書
    2紙、聲請人108年及109年綜合所得稅各類所得資料清單、
    勞工保險被保險人投保資料表、臺北醫學大學附設醫院乙診
    字第1616號診斷證明書(乙種)、臺北醫學大學附設醫院醫療
    費用收據、111年4月10日微笑按摩站在職證明書可稽(調解
    卷第81、83、217、219、223、261、263、269、271頁，本
    院卷第100-1頁)。經查，聲請人於109年10月26日至111年1
    月20日於微笑按摩站擔任兼職按摩師，每月可得12,000元，
    於111年1月21日轉為正職，每月約可得24,000元，有111年4
    月10日微笑按摩站在職證明書可稽(本院卷第100-1頁)，另
    聲請人110年度執行業務所得共為227,028元，平均每月為18
    ,919元，有聲請人110年度稅務電子閘門財產所得調件明細
    表可稽（本院卷第115頁)，堪認聲請人主張其勞動能力可得
    收入為每月25,000元(計算式：按摩收入24,000+彩券經銷證
    出借1,000=25,000)等語為可採。
　2.補助：聲請人主張伊領有疫情補助45,000元(計算式：15,00
    0元×3次=45,000)、健保退費6,000元、獎學金40,000元等語
    (本院卷第89頁)。另查無聲請人領有臺北市政府都市發展局
    、新北市政府社會局、勞動部勞工保險局、臺北市就業服處
    補助(本院卷第71、73、75、77頁)。
　3.其他財產：
 (1)聲請人陳報其郵局000000-0-000000-0號帳號111年1月16日
    餘額為829元(本院卷第95頁)。
 (2)聲請人名下有投保於新光人壽之有效保險1筆、臺銀人壽之
    有效保險1筆、台灣人壽之有效保險1筆，有中華民國人壽保
    險商業同業公會保險業通報作業資訊系統資料查詢結果表可
    稽(本院卷第105頁)。
 (3)聲請人主張其母親於110年1月過世，聲請人與胞兄、胞弟按
    3分之1比例領有郵局保險金，其中聲請人領有291,493元，
    而聲請人於107年至108年間收入不穩定，於109年6月因工作
    受傷開刀中斷收入來源，受到胞兄、胞弟長期經濟支助及醫
    療協助，故將上開款項還給胞兄、胞弟各130,000元，剩餘3
    1,493元作為自己之生活等語(本院卷第85頁)，有聲請人郵
    局000000-0-000000-0號交易明細可稽(本院卷第105頁)。
 (4)此外，聲請人查無其他財產可供清償債務，有聲請人全國財
    產稅總歸戶財產查詢清單、110年稅務電子閘門財產所得資
    料調件明細表查詢可稽(調解卷第221頁，本院卷第113至116
    頁)。
  4.必要生活費支出：聲請人主張於聲請前兩年每月約支出房租
    9,000元、餐費6,000元、水費250元、電費900元、瓦斯費10
    0元、勞健保費200元(加入公會半年1,200元)、交通費(公車
    不用錢、捷運有4折優惠)500元、手機費799元、生活雜支(
    日用品、機車保養、口罩)1,000元、醫療費(骨科門診3個月
    1次)77元，共18,826元(計算式：9,000+6,000+250+900+100
    +200+500+799+1,000+77=18,826)等語(調解卷第199頁)，有
    房屋租賃契約書、台北市按摩業職業工會收據2紙、臺北醫
    學大學附設醫院乙診字第1616號診斷證明書(乙種)、臺北醫
    學大學附設醫院醫療費用收據、華信牙醫診所門診醫療費用
    收據、臺北醫學大學附設醫院用藥紀錄卡可稽(調解卷第245
    至257、259、261、263、265頁)。本院參酌聲請人居住於臺
    北市大安區，有房屋租賃契約書可稽(調解卷第245頁)，衡
    諸臺北市每人每月最低生活費111年度為18,682元，而消債
    條例第64條之2第1項規定之「最近一年衛生福利部或直轄市
    政府所公告當地區每人每月最低生活費一點二倍」核為22,4
    18元，則聲請人所陳上揭數額18,826元，仍低於消債條例第
    64條之2第1項規定之「最近一年衛生福利部或直轄市政府所
    公告當地區每人每月最低生活費一點二倍」，應無浮報之虞
    ，堪予採認。
  5.小結：本院以聲請人每月平均所得25,000元，作為計算聲請
    人日後償債能力之依據，扣除上揭個人必要生活費用18,826
    元後，餘額為6,174元(計算式：25,000-18,826=6,174)。
(四)依上所述，聲請人積欠之債務金額為8,820,434元，如以上
    揭聲請人每月收入餘額6,174元清償債務，聲請人尚須逾119
    年之期間始得清償完畢（計算式：8,820,434/6,174≒1,429
    個月，約119年），遑論尚有利息及違約金待清償，聲請人
    還款年限顯然更長，是聲請人實有藉助更生制度調整其與債
    權人間之權利義務關係而重建其經濟生活之必要，洵可認定
    。
四、至於債務人於更生程序開始後，應另提出足以為債權人會議
    可決或經法院認為公允之更生方案以供採擇，俾免更生程序
    進行至依消債條例第61條規定應行清算之程度，附此敘明。
五、依消費者債務清理條例第11條第1項、第45條第1項、第16條
    第1項，裁定如主文。
中　　華　　民　　國　　111 　年　　7 　　月　　13　　日
                  民事第二庭    法　官　林修平
以上正本係照原本作成。
本件裁定不得抗告。　　　　　　　　　
本件裁定已於111年7月13日下午4時公告。　　　　　　　
中　　華　　民　　國　　111 　年　　7 　　月　　13　　日
                                書記官  宇美璇